臺灣高等法院臺中分院刑事判決　100年度選上更(一)字第122號
上　訴　人　臺灣彰化地方法院檢察署檢察官
被　　　告　楊錫謀
被　　　告　陳水上
被　　　告　譚緞
前列三人共同
選任辯護人　陳銘傑律師
　　　　　　黃鼎鈞律師
上列上訴人因被告違反公職人員選舉罷免法案件，不服臺灣彰化
地方法院99年度選訴字第95號，中華民國100年1月20日第一審判
決（起訴案號：臺灣彰化地方法院檢察署99年度選偵字第139 號
、145號、195號），提起上訴，判決後，經最高法院發回更審，
本院判決如下：
    主  文
上訴駁回。
    理  由
一、公訴意旨略以：被告楊錫謀係民國99年6月12日彰化縣鄉鎮
    市民代表選舉之和美鎮第3選區鎮民代表候選人，被告陳水
    上係被告楊錫謀好友。緣被告陳水上為贊助被告楊錫謀參選
    ，並使被告楊錫謀能順利當選，即向被告楊錫謀表示欲贈送
    600瓶「皇家無毒洗碗精」，再由被告楊錫謀於拜票時分送
    該選區內有投票權之選民，被告楊錫謀遂應允。被告陳水上
    乃與被告楊錫謀基於共同犯意聯絡，於99年5月中下旬某日
    ，以新台幣（下同）1萬5750元向廠商陳榮昌訂購每瓶約520
    克之「皇家無毒洗碗精」共600瓶（該洗碗精於電腦網際網
    路上630克包裝之售價為90元，48瓶以上團購價為80元），
    並在洗碗精之背面貼上載有「2號、和美鎮民代表候選人（
    第三選區）楊錫謀專程拜訪」等文字及被告楊錫謀照片之貼
    紙，原預計於被告楊錫謀競選總部成立當天，發給到場之選
    民來賓，但因廠商於競選總部成立後之99年5月28日始到貨
    ，被告楊錫謀乃於99年5月28日，在其選區內之彰化縣和美
    鎮中寮國宅附近之「麗池公園」，向民眾以「拜託、拜託」
    、「請支持」、「投我一票」等語拜票時，分送給公園內之
    民眾，若發送洗碗精之對象為小孩，被告楊錫謀亦會以「請
    回去告訴家裡的大人，請他們投票支持楊錫謀」等語；被告
    楊錫謀另將2箱共72瓶之上開洗碗精，交給具有共同犯意聯
    絡之被告譚緞，囑咐被告譚緞為其向住在彰化縣和美鎮
    中寮國宅及健康新村附近之鄰居拜票，並分送上開洗碗精，
    另至上開中寮國宅附近的公園，向前來公園運動休閒之老人
    家拜票並分送上開洗碗精；被告譚緞則基於前揭共同犯意
    ，於99年5月29日，依被告楊錫謀所囑，在被告楊錫謀選區
    內之彰化縣和美鎮中寮國宅及附近之公園，向民眾以「拜託
    、拜託」、「請支持」、「請投給2號鎮民代表候選人楊錫
    謀」等語拜票時，分送給民眾；被告譚緞另基於相同犯意
    ，於99年5月29日起至99年6月上旬間某日，將上開洗碗精，
    交給在彰化縣和美鎮鎮民代表第3選區選舉中有投票權之鄰
    居倪美珠、王愛嬌、張文明、陳金蓮、陳阿錦、林高雪娥、
    歐阿妹、曾琪雯等人（妨害投票犯行部分均另經臺灣彰化地
    方法院檢察署檢察官職權不起訴處分），被告譚緞交付洗
    碗精時，並稱「拜託、拜託」、「請支持」、「請投給2號
    鎮民代表候選人楊錫謀」等語，約使渠等於上開鎮民代表選
    舉中投票給被告楊錫謀。嗣於99年6月11日晚上為警循線查
    獲，並自選民倪美珠等人住處扣得皇家無毒洗碗精各1瓶。
    因認被告楊錫謀、陳水上、譚緞等3人共同涉有違反公職
    人員舉選罷免法第99條第1項對於有投票權之人交付賄賂而
    約其投票權為一定行使之賄選罪嫌。
二、按犯罪事實應依證據認定之，無證據不得認定犯罪事實，刑
    事訴訟法第154條第2項定有明文。又認定不利於被告之事實
    須依積極證據，苟積極證據不足為不利於被告事實之認定時
    ，即應為有利於被告之認定，更不必有何有利之證據；且刑
    事訴訟法上所謂認定犯罪事實之積極證據，係指適合於被告
    犯罪事實之認定之積極證據而言，雖不以直接證據為限，間
    接證據亦包括在內，然而無論直接或間接證據，其為訴訟上
    之證明，須於通常一般之人均不致有所懷疑，而得確信其為
    真實之程度者，始得據為有罪之認定，倘其證明尚未達到此
    一程度，而有合理之懷疑存在時，自不能以推測或擬制之方
    法，以為有罪裁判之基礎（最高法院29年度上字第3105號、
    30年度上字第816號、40年度臺上字86號、76年度臺上字第
    4986號判例可資參照）。而公職人員選舉罷免法第90條之1
    第1項（96年11月7日修正移列條次為第99條第1項）之賄選
    罪係以對於有投票權之人，行求、期約或交付賄賂或其他不
    正利益，而約其不行使投票權或為一定之行使為構成要件。
    亦即須視行為人主觀上是否具有行賄之犯意，而約使有投票
    權人為投票權一定之行使或不行使；客觀上行為人所行求期
    約或交付之賄賂或不正利益是否可認係約使投票權人為投票
    權之一定行使或不行使之對價；以及所行求、期約、交付之
    對象是否為有投票權人而定。上開對價關係，在於行賄者之
    一方，係認知其所行求、期約或交付之意思表示，乃為約使
    有投票權人為投票權一定之行使或不行使；在受賄者之一方
    ，亦應認知行賄者對其所行求、期約或交付之意思表示，乃
    為約使其為投票權一定之行使或不行使（最高法院92年度臺
    上字第893號判例要旨參照）。而不論何階段之行為態樣，
    行為人之行為是否該當於公職人員選舉罷免法第90條之1第1
    項（即現行法第99條第1項）之投票行賄罪，均應充足下述
    三要件，亦即須視行為人主觀上是否具有行賄之犯意，而約
    使有投票權人為投票權一定之行使或不行使；客觀上行為人
    所行求期約或交付之賄賂或不正利益，是否可認係約使投票
    權人為投票權之一定行使或不行使之對價；及所行求、期約
    、交付之對象，是否為有投票權人而定。
三、本件公訴意旨據以認定被告楊錫謀、陳水上、譚緞等3人
    共同涉有違反公職人員選舉罷免法罪嫌，無非係以證人即投
    票權人倪美珠、王愛嬌、張文明、陳金蓮、陳阿錦、林高雪
    娥、歐阿妹、曾琪雯分別於警詢及偵查中之證述、證人陳榮
    昌於偵查中之證詞、電腦網路團購網銷售品「皇家無毒洗碗
    精」630公克裝原價90元團購價每瓶80元等網頁列印資料（
    網路查詢及列印日為99年6月6日及99年7月26日）4紙、彰化
    縣警察局和美分局偵查佐趙泓權以電話向證人陳榮昌詢問售
    價之電話譯文1紙、證人陳榮昌開給被告陳水上之發票（品
    名洗碗精、500CC、數量600瓶、單價25元、總計1萬5千750
    元）、上開洗碗精秤重照片（連瓶重約539公克）及在證人
    倪美珠等人住處所扣得之上開皇家無毒洗碗精各1瓶為其主
    要論據。
四、訊據被告楊錫謀、譚緞固不否認確有發送扣案洗碗精各1
    瓶予證人倪美珠等投票權人等情不諱；訊據被告陳水上固不
    否認確有捐贈扣案洗碗精給予被告楊錫謀發送選民等情不諱
    ，惟渠等均堅詞否認有何投票行賄犯行，被告楊錫謀辯稱：
    上開洗碗精係被告陳水上向證人陳榮昌訂購，每瓶單價25元
    ，且伊有向被告陳水上及證人陳榮昌表示如果超過30元，伊
    就不要，而因為上開洗碗精沒有超過30元，所以才同意被告
    陳水上、陳榮昌之捐贈；且原本是要在競選總部成立時，給
    予有來參與的人每人一瓶，但因為證人陳榮昌無法如期交貨
    ，所以才於5月27、28日由陳榮昌載來伊競選總部，給伊600
    瓶，並於5月28日早上，在麗池公園發送，因為選舉期間，
    所以會拜託選伊一票，也會向小朋友說拜託回去幫忙告訴大
    人，選伊一票；並請被告譚緞在中寮國宅那邊幫忙發送2
    箱72瓶，並告知被告譚緞有辦法的話，就發送給不特定的
    人，一人一瓶；另外，伊不知道上開洗碗精在網路上價格，
    且上開洗碗精不是網路上販售的包裝等語；被告陳水上則辯
    稱：上開洗碗精是伊向友人陳榮昌訂購，每瓶單價25元，總
    共是1萬5千元（含稅則為1萬5750元），還有2千張的宣傳單
    ，因為認同被告楊錫謀政見，且與被告楊錫謀及證人陳榮昌
    都有生意上往來，所以送給被告楊錫謀當政治獻金，並替證
    人陳榮昌宣傳他的產品；另外，伊不知道上開洗碗精在網路
    上價格，且上開洗碗精不是網路上販售的包裝，而伊與證人
    陳榮昌有討論過上開洗碗精價格是30元以下的產品等語；被
    告譚緞則辯稱：被告楊錫謀請伊所發送2箱72瓶洗碗精全
    部送完了，一些在國宅的公園發送，一些發送在伊住處附近
    住戶（即健康二街的鄰居），被告楊錫謀有告訴伊上開洗碗
    精是人家贊助的，伊有問過被告楊錫謀有無超過賄選的金額
    ，被告楊錫謀有拿一張發票給伊看，單價剛好25元，沒有超
    過，所以伊才拿去發送，在發送的過程，伊會說代表2號拜
    託、拜託之話等語。選任辯護人則為被告等3人辯護稱：被
    告等3人所發送之系爭洗碗精為單價低於30元之競選文宣品
    ，且被告楊錫謀、陳水上、譚緞均不知悉上開洗碗精在網
    路上販售價格；另被告楊錫謀、陳水上因信任證人陳榮昌之
    說明，認為上開洗碗精未超過30元，所以才由被告楊錫謀自
    行在麗池公園或委請被告譚緞在中寮國宅或其國宅附近公
    園拜票發送，渠等主觀上並無透過贈送上開洗碗精之行為，
    而約定有投票權人為投票權之一定行使等語。
五、經查，被告陳水上係經被告楊錫謀之同意，向證人陳榮昌訂
    購系爭洗碗精，而由被告楊錫謀自行在麗池公園或委請被告
    譚緞在中寮國宅或其國宅附近公園，於上開時、地拜票時
    ，分送系爭洗碗精，同時請託收受者於本屆彰化縣和美鎮第
    3選區鎮民代表選舉中投票支持被告楊錫謀之行為，業據證
    人倪美珠、王愛嬌、張文明、陳金蓮、陳阿錦、林高雪娥、
    歐阿妹、曾琪雯等人證述明確，核與被告楊錫謀、陳水上及
    譚緞等3人之自白相符，且證人倪美珠等人均係設籍在被
    告楊錫謀之選舉區之彰化縣和美鎮糖友里，而具有選舉權，
    有個人基本資料查詢結果可參（見本院更(一)卷第36至43頁）
    ，復有系爭洗碗精共8瓶扣案可資佐證，此部分之事實固可
    認定。
六、惟：
（一）按公職人員選舉罷免法第99條第1項之投票行賄罪，其所
      謂之賄賂，係指具有一定經濟價值之財物而言，其價值之
      高低雖非所問，然仍須該項財物與其約使有投票權人之行
      使或不行使投票權，二者之間具有對價關係為必要；且為
      維護選舉之公平性，固應嚴禁候選人以不公平之金錢手段
      競選。惟何謂不公平，則應於不違背國民之法律感情與認
      知下，就社會一般生活經驗而為判斷。參諸法務部90年10
      月8日法90檢字第036885號函檢附之「賄選犯行例舉」第
      貳項，載稱：「候選人分送之競選文宣，除現金或現金之
      替代品，如：電話卡、儲值卡、提貨單等外，以介紹候選
      人為內容之單純文宣品，或以文宣附著於價值新臺幣30元
      以下之單純宣傳物品，如：原子筆、鑰匙圈、打火機、小
      型面紙包、家用農民曆、便帽等，依當今社會大眾觀念，
      尚不足以動搖或影響有投票權人之投票意向，僅係候選人
      主觀上作為加深選民對其印象之用，尚難認涉有賄選罪嫌
      。」等語，若所發放之文宣品未逾上開標準，其程度未達
      「約」使選民之投票權為一定之行使，且難認獲贈民眾在
      主觀意思上有因接受此等物品，即生投票予特定人之意，
      自難以該罪相繩（最高法院91年度臺上字第6056號著有判
      決可資參照），是公職人員選舉罷免法第99條第1項之投
      票行賄罪，其構成要件中之行求、期約或交付賄賂或其他
      不正利益，主觀構成要件須行為人基於行賄之不法意圖，
      以賄賂或不當利益買通有投票權之人，而為賄賂之給付，
      使對方收賄，從而雙方相互之間應存有對價關係之情形而
      言，若他人所交付之物，並非基於行賄之意思，則給付該
      物即非屬賄賂，而交付物品與投票行為之積極行使或消極
      不行使欠缺對價關係，則不能以該罪相繩。
（二）公訴意旨係以電腦網路團購網「皇家無毒洗碗精」廣告
      。證人即警察趙泓權與證人即廠商陳榮昌間之電話譯文
      。證人陳榮昌在偵查中的證詞等證據（見99年度選偵字
      第139號卷第16至17頁、第145號卷第57至58頁、第63頁）
      ，認定認被告贈送之扣案洗碗精其價格已逾30元。經查：
      依上開廣告，其上固載明「價格：80元（團購價）」；證
      人趙泓權與與證人陳榮昌間之電話譯文，亦提及「一罐（
      630g包裝）賣80塊」等語。惟：
      1.上開網路所廣告之皇家無毒洗碗精，其重量為630g；與
        本件扣案之洗碗精，其重量為539g（連瓶重，見99年度
        選偵字第145 號卷第93頁）並不相同，且兩者之容器材
        質亦不相同（630g包裝之容器不透明，539g包裝之容器
        則為透明），此有相片可參（見99年度選偵字第139號
        卷第17頁、警卷第32頁）。證人陳榮昌在偵查中亦證稱
        ：500公克的瓶子比較粗糙，600公克的瓶子比較精緻等
        語（見99年度選偵字第145號卷第30頁）。而在市場上
        ，即使同一廠牌、相同品名，但包裝不同之產品，因其
        容器及內容物未必完全相同，其價格會有所差異，此為
        一般人日常生活所見，從而能否以該630g洗碗精為每瓶
        80元，逕行換算本件扣案539g洗碗精每瓶之價格，本非
        無疑。另觀證人趙泓權與證人陳榮昌間之電話譯文，其
        對話有：「（趙泓權）……你那個皇家無毒洗碗精1罐
        賣多少？（陳榮昌）1罐200元，……（趙泓權）1罐幾
        cc？（陳榮昌）4000啊，卡忍4000啦，1罐差不多3800
        至4000。（趙泓權）3800哦（陳榮昌）3800至4000。
        實際上差不多3800至3900。」等語（見99年度選偵字第
        145號卷第58頁）；則該售價200元之洗碗精，其每g 價
        格約為0.052元（以2003800計算）或0.05元（以200
        4000計算）；如以最高每g之價格0.052元計算，本案
        扣案之539g洗碗精之價格僅約28元（0.052539）。何
        況，前開28元係以單瓶計算，而被告陳水上既然一次購
        買600瓶，其數量甚多，在交易上通常可享有較高之優
        惠價格，更無高於28元之理。
      2.又在經濟學上，價值與價格係不同之概念，其價值認定
        之標準，並非易事，個人間之認知常有甚大落差。且同
        樣之商品在不同之場所販賣，或採購數量之不同，或為
        促銷之目的，往往會產生價格差異，此觀諸目前市面上
        許多印有建議售價商品，往往因為大量訂購或為促銷，
        使其實際售價遠低於建議售價之情形即可明瞭，故系爭
        洗碗精之實際價值多寡，自應參照其購買數量及其他因
        素予以衡量。查證人陳榮昌於偵查中證稱：上開洗碗精
        是伊向別人進貨，並非伊所生產，進價是1 公升10元。
        大約3 個月前，伊曾經賣給加油站160瓶，每瓶630CC，
        單價是16元。伊賣給被告陳水上上開洗碗精是1 瓶25元
        ，而25元是加上2000份的廣告文選，陳文的部分是沒有
        等語（見見99年度選偵字第145號卷第30頁、第63頁及
        其反面），足見系爭洗碗精之每瓶實際交易價格並非固
        定不變，或依購買之數量不同，或商家是否有促銷廣告
        之目的，而有相當之彈性空間，若依被告陳水上所辯以
        每瓶25元之單價購得計算，證人陳榮昌仍非毫無利潤；
        ，此外，復有進華工業社（負責人為證人陳榮昌）開立
        之630CC洗潔劑，每瓶單價16元，數量160瓶，金額總計
        2560元之統一發票在卷可資佐證（見原審卷第66頁），
        是其所辯上情，亦非全然不得採信。又上開宣傳單之另
        一面同時印有皇家無毒洗潔劑之廣告，亦有前開630cc
        之洗碗精售價為30元（見99年度選偵字第139號卷第12
        頁），益徵本件扣案之539g洗碗精之價格是否逾30元，
        更非無疑。
      3.被告楊錫謀始終供稱：伊有要求被告陳水上所提供之贈
        品價格不得逾30元；被告陳水上亦始終堅稱係以每瓶25
        元之價格向陳榮昌購買扣案之洗碗精；被告潭緞亦堅
        稱：當時楊錫謀競選辦公室的人有拿統一發票給伊，每
        瓶為25元，伊才會拿去發等語，核其等所述情節大致相
        符，並有統一發票在卷可參（見99年度選偵字第139號
        卷第4頁，其上買受人多林金屬工業股份有限公司之負
        責人確為被告陳水上，見同卷第13頁之公司登記資料查
        詢）；證人陳榮昌亦稱：伊是以每瓶25元賣給陳水上等
        語（見99年度選偵字第145號卷30頁）；至於證人陳榮
        昌雖曾以每瓶18元之價格賣給當時亦競選里長之陳金樹
        ，此亦經證人陳榮昌證述在卷（見99年度選偵字第145
        號卷第59至64頁），雖與本件之售價25元不同；惟關於
        此點證人陳榮昌已陳明：賣給案外人陳金樹的洗碗精部
        分，沒有加宣傳單；而賣給被告陳水上的洗碗精有加宣
        傳單，25元是洗碗精加宣傳單的錢等語（見99年度選偵
        字第145號卷第30頁），核與被告陳水上所述相符（見
        99年度選偵字第145號卷第29頁），並有被告楊錫謀之
        選舉宣傳單可參（見99年度選偵字第139號卷第12頁）
        ，則被告等人所述並非不能採信。從且本件扣案之洗碗
        精之每瓶價格是否30元，即有疑問。
（三）依上開最高法院92年臺上字第893 號判例意旨，自有投票
      權人之角度觀之，該贈品一般客觀價值之認定，將決定投
      票權人是否因收受贈品改變其主觀上投票之意圖，換言之
      ，若贈品價值於社會上普遍認定甚高，則受贈人即有可能
      受贈品之影響，為一定之投票行使，致使選舉之純正性受
      到不當干擾；反之，若該贈品之價值普遍認為甚低，選民
      於收受贈品時將較著重於贈品上之文宣廣告，並無「受賄
      」之認知，則「對價關係」即無由成立。因此，選舉活動
      中贈品之價值，將同時涉及賄選罪中行為人主觀意圖與客
      觀對價關係之證明，欲證明賄選罪成立者，應就兩者同時
      證明，即一方面行賄者認識該贈品之價值足以構成賄賂，
      另一方面受賄者也認識該贈品之價值，並有受賄之認知。
      查扣案洗碗精就一般市場行情評價，是否逾逾前開法務部
      所訂30元之標準，已非無疑。再者，賄選行為因係犯罪行
      為且刑責甚重，其欲進行賄選之人，莫不私下秘密進行，
      以免為執法人查獲；惟觀本件扣案之洗碗精，則印有「2
      號、和美鎮民代表候選人楊錫謀專程拜訪」等字樣（見警
      卷第32頁）；且其發放地點兼括在公園等地，發放對象包
      括不特定人，亦經被告楊錫謀及譚緞陳明在卷（見99年
      度選偵字第139號卷第8至9頁、第145號卷第23頁），顯見
      其發放對象並不問是否為具有選舉權之人；況參以該選舉
      區有投票權之選民白錦雅、蕭秀金於警詢及偵查中表示：
      在渠等信箱及住處外機車置物籃內，取得皇家無毒洗碗精
      各一瓶，並非由被告譚緞或其他人交付等語；選民關阿
      珠居所雖在彰化縣和美鎮○○○村○街50號，且收受被告
      譚緞所交付上開洗碗精1瓶，然證人關阿珠之戶籍於98
      年02月23日已遷至彰化縣彰化市，有戶籍資料1紙在卷可
      稽，是其於上開鎮民代表選舉中，並非有投票權之人，縱
      收受洗碗精，亦不構成投票受賄罪；選民李麗娟於偵查中
      雖坦承自機車置物籃、鄰居及被告譚緞處分別取得上開
      洗碗精各1瓶，但辯稱被告譚緞交付洗碗精時並未向其
      拜票等語；選民郭棟才否認收受上開洗碗精1瓶，且並未
      自選民郭棟才處扣得上開洗碗精或其他足證選民郭棟才收
      受賄賂之證據，此業於渠等涉犯之投票受賄罪案件中，經
      臺灣彰化地方法院檢察署檢察官認定屬實，並於99年11月
      4 日以99年度選偵字第145、164號不起訴處分在案，倘被
      告楊錫謀等人發送上開洗碗精之目的果真意在賄選，何以
      未按該戶內有投票權人之人數準備足量份數發送？又何需
      發送予無投票權之人？
（四）復按民主社會中，人民基於言論自由之保障，除公務員等
      具有特殊身分者應嚴守中立之立場外，任何人均得於競選
      期間，在各種公開或不公開之場合，發言支持某特定候選
      人，其主觀上是否已與談話之對方或在場聽聞該言論之有
      投票權人，互達約其投票權為一定行使或不行使之意思合
      致，應審慎認定，非謂凡於競選期間，在民間舉辦活動之
      場合，致贈相當價值之物品，且活動中出現支持某特定候
      選人之助選言論，不問物品發放之來源及活動舉行之動機
      ，是否與選舉有直接密切之關連，在場之人主觀上有無認
      識所收受財物係屬「賄賂」等情，一律以投票受賄罪論處
      （最高法院94年度臺上字第1794號判決參照）。查扣案洗
      碗精上固有黏貼有「2號、和美鎮民代表候選人（第三選
      區）楊錫謀專程拜訪」等字樣，並分別由被告楊錫謀或譚
      緞2人交付予證人倪美珠、王愛嬌、張文明、陳金蓮、
      陳阿錦、林高雪娥、歐阿妹、曾琪雯等有投票權人，然被
      告楊錫謀或譚緞2人所交付本案洗碗精1瓶之目的，究竟
      在於約使渠等投票權為一定行使或不行使，或係為選舉拜
      票造勢宣傳所用既無認識，又無影響渠等之投票權行使之
      結果，而候選人或其助選人員藉本身或朋友人脈，於競選
      期間時向選民請託賜票支持，均屬正當之競選方式，非謂
      一經表示「懇請賜票支持」等助選言論，即遽認其主觀上
      已與有投票權人互達約使投票權行使或不行使之意思合致
      ；亦難逕以上開證人證述收受本案洗碗精時，曾聽聞拜票
      支持被告，即遽認本案洗碗精屬於投票行賄罪之「賄賂」
      ，而為約定投票權為一定行使或不行使之對價。
（五）末按公職人員選舉罷免法第99條第1項之投票行賄罪之成
      立要件中，自候選人之角度觀之，若候選人主觀上認定其
      所發放贈品價值低於一定水準（如法務部所定之參考標準
      ），則應得認為候選人並無以該贈品賄賂投票權人之意圖
      ，詳言之，即候選人認為有投票權人並不會因收取該等微
      薄利益，即與之約定為投票權特定之行使，於此一情形下
      ，應認為候選人發放該贈品係基於其他目的（如宣傳、加
      深選民印象等），並無法律上賄選之故意。本件依上說明
      ，已難認定本件扣案之洗碗精，其價值逾30元，復參酌被
      告楊錫謀或譚緞2人交付予證人倪美珠、王愛嬌、張文
      明、陳金蓮、陳阿錦、林高雪娥、歐阿妹、曾琪雯等人之
      上開洗碗精背面，確實黏貼有「2號、和美鎮民代表候選
      人（第三選區）楊錫謀專程拜訪」競選字樣之文宣貼紙，
      據此，被告陳水上所辯其於訂購之時係認知該洗碗精為單
      純文宣品，並非全然不可採信，而被告楊錫謀係基於被告
      陳水上及證人陳榮昌告知上開洗碗精購入成本為每瓶單價
      25元，其基於信賴法務部前開函文所設定之30元門檻而發
      放，渠等主觀上是否即具有賄選之意圖，亦非無疑。
（六）綜合上述，本院考量贈品洗碗精之價值是否普遍為一般民
      眾所知悉，並對選民投票行為產生之影響、贈品價值與被
      告主觀故意之關聯性等因素，認被告等3 人之行為與犯罪
      構成要件並不該當。
七、從而，本件公訴人所憑之證據，尚未達於一般之人均可得確
    信，而無合理之懷疑存在之程度，而被告等上開行為與公職
    人員選舉罷免法第99條第1項之構成要件亦有不符。此外，
    復查無其他證據足認被告等人有投票行賄之犯行，揆諸首開
    說明，渠等犯罪既屬不能證明，原審因而為被告3人無罪之
    諭知，以免冤抑。核無不合，檢察官上訴意旨仍執陳詞，為
    無理由，應予駁回。
據上論斷，應依刑事訴訟法第368條，判決如主文。
本案經檢察官林蓉蓉到庭執行職務。
中    華    民    國  100    年    10    月    12   日
            刑事第七庭   審判長法  官 林 榮 龍
                               法  官 李 秋 娟
                               法  官 黃 仁 松
以上正本證明與原本無異。
如不服本判決應於收受送達後十日內向本院提出上訴書狀，其未
敘述上訴理由者，並得於提起上訴後十日內向本院補提理由書（
均須按他造當事人之人數附繕本）「切勿逕送上級法院」。
                               書記官 林 玉 惠
中    華    民    國  100    年    10    月    12   日
附錄：
刑事妥速審法第9條
除前條情形外，第二審法院維持第一審所為無罪判決，提起上訴
之理由，以下列事項為限：
一  判決所適用之法令牴觸憲法。
二  判決違背司法院解釋。
三  判決違背判例。
刑事訴訟法第377條至第379條、第393條第1款之規定，於前項案
件之審理，不適用之。